【裁判字號】    89,簡,603
【裁判日期】    900417
【裁判案由】    有關稅捐事務
【裁判全文】
臺中高等行政法院判決                              八十九年度簡字第六○三號
                              .
    原      告  甲○○
    代  表  人  乙○○
    訴訟代理人  丁○○
                丙○○
右當事人間因有關稅捐事務事件，原告不服臺灣省政府中華民國八十九年九月二十一
日八九府訴二字第一二八四七二號訴願決定，提起行政訴訟。本院判決如左︰
    主  文
原處分及訴願決定超過新台幣壹萬柒仟貳佰元罰鍰部分撤銷。
原告其餘之訴駁回。
訴訟費用由被告負擔二分之一，餘由原告負擔。
    事  實
壹、事實概要：原告所有ＲＣ─七五一二號自用小客車，未申報停止使用，其民國（
    下同）八十三年、八十四年全期使用牌照稅，應納稅額各為新台幣（下同）八、
    六四○元，未依規定限期繳納，仍於八十五年三月二十日行駛公路，因違規由內
    政部警政署國道公路警察局查獲，被告以系爭車輛上開年度全期使用牌照稅，在
    滯納期滿四個月以上未稅行駛公路，乃依使用牌照稅法第二十八條規定，追繳上
    揭本稅一七、二八○元，並處以應納稅額四倍罰鍰計六九、一○○元，原告對罰
    鍰部分不服，申請復查，未獲變更，提起一再訴願，亦遞遭決定駁回，遂提起行
    政訴訟，經最高行政法院八十八年度判字第二○○號判決駁回原告之訴，原告仍
    不服，提起再審之訴，經最高行政法院將上開判決廢棄，再訴願決定、訴願決定
    及原處分均撤銷，由被告另為適法之處分，被告依前揭判決意旨，改處應納稅款
    一‧五倍罰鍰計二五、八○○元，原告仍不服提起訴願，經台灣省政府決定駁回
    訴願，原告猶未甘服，提起本件行政訴訟。
貳、兩造陳述及爭點：
一、原告部分：
  (一)聲明：請求撤銷原處分（八十九年五月八日投稅法字第一七五三一號復查決定）
    及訴願決定（台灣省政府八九府訴二字第一二八七二號）。
  (二)陳述：
  (1)法律的制定均有其立法理由，國家法治日月進步公務員和人民對法律知識更為需
    要的時候，應對該某一法規各條含意它的演變經過和其他法規關係獲得相當瞭解
    ，纔是認法規，然而這是法律專家的事，遇有自己權利義務有關的事項，仍有許
    多美中不足的地方，有更求完備之必要，有關法令判解對疑惑的問題能夠得到相
    當的解答。
  (2)原告為善意納稅人，前因接獲違規單，未了解違規事實就在繳納期限內以郵政劃
    撥完成繳納違規罰款，今要求被告提出違規事實之證據，按使用公共水陸道路之
    交通工具，無論公用、私用或軍用除依照其他有關法律領用證照並繳納規費外，
    交通工具所有人、使用人應向所在地主管稽徵機關請領使用牌照繳納使用牌照稅
    ，應先將各類交通工具應納之稅額及徵稅起日期分別通知。而法規規定和國家各
    機關的職權與人民的權利義務有重大的關係，倘有錯誤將致不良的影響，原告八
    十三年及八十四年之使用牌照稅一萬九千八百七十二元，已繳納完畢，不應再補
    稅及處罰鍰。為此請求撤銷被告八十九年五月八日投稅法字第一七五三一號復查
    決定之原處分及台灣省政府八九府訴二字第一二八七二號訴願決定。
二、被告部分：
  (一)聲明：請求對超過一倍之罰鍰（即一萬七千二百元）部分撤銷，其餘原告之訴駁
    回。
  (二)陳述：
  (1)按「納稅義務人違反本法或稅法之規定，適用裁處時之法律。但裁處前之法律有
    利於納稅義務人者，適用最有利於納稅義務人之法律。」為八十五年七月三十日
    增訂公布之稅捐稽徵法第四十八條之三所明定。次按「使用牌照之換領及徵稅期
    間為一個月，主管稽徵機關於開徵使用牌照稅時，應先將各類交通工具應納之稅
    額及徵稅起訖日期分別公告之。交通工具所有人或使用人應於前項規定期間內，
    向主管稽徵機關申請辦理換照，並繳納應納稅款。」、「逾期未完稅或報停繳銷
    牌照之交通工具，在滯納期滿後一個月內使用經查獲者，除責令補稅換照外，處
    以應納稅額一倍之罰鍰；二個月者，處以二倍之罰鍰；依此類推以加至四倍罰鍰
    為止。」及「逾期未完稅之交通工具，在滯納期滿後使用公共水陸道路經查獲者
    ，除責令補稅外，處以應納稅額一至二倍之罰鍰。」分別為行為時使用牌照稅法
    第十條、第二十八條及八十七年十一月十一日修正公布之使用牌照稅法第二十八
    條第一項所明定。又「稅捐稽徵法第四十八條之三修正公布生效時，仍在復查、
    訴願、再訴願及行政訴訟中，尚未裁罰確定之案件均有該條之適用。」及「使用
    牌照稅法第二十八條第一項修正公布後之裁罰標準為：查獲當年度處以一倍罰鍰
    ，以前年度各處以一點五倍罰鍰。」亦分別為財政部八十五年八月二日台財稅第
    000000000號、八十八年一月二十一日台財稅第八八一八九六五九一號
    函釋在案。
  (2)查八十三、八十四年使用牌照稅之徵收，依行為時使用牌照稅法規定係以公告方
    式開徵，被告均於各年度徵期前依法辦理公告開徵在案（附原處分卷第五十七頁
    、五十八頁），限繳日期為每年四月一日起至四月三十日止，原告所有ＲＣ─七
    五一二號自用小客車，上開年度使用牌照稅，未依規定期限繳納，亦未申報停止
    使用，仍於八十五年三月二十日行駛公路被查獲，有內政部警政署國道公路警察
    局舉發違反道路交通管理事件通知單（附原處分卷第五十五頁）及稅費記錄表（
    附原處分卷第四十二頁）等影本在案可稽，上開事實亦為臺灣省政府八十六年三
    月十九日八六府訴二字第一四五二三六號訴願決定（附原處分卷第三十二、三十
    三頁）、財政部八十七年四月二十一台財訴第000000000號再訴願決定
    （附原處分卷第二十七至第三十一頁）及行政法院八十九年度判字第七六○號判
    決（附原處分卷第十九至第二十二頁）所認採，是該車逾滯納期滿四個月未稅行
    駛公路，違章事證臻為明確，被告爰據依行為時使用牌照稅法第二十八條規定核
    處每年應納稅額各四倍罰鍰計六九、一○○元（計至百元）。惟查使用牌照稅法
    第二十八條規定之處罰倍數業於八十七年十一月十一日公布修正，該項條文依法
    生效（八十七年十一月十三日）時，系爭罰鍰仍在行政救濟程序中，尚未確定，
    依前揭財政部八十五年八月二日台財稅第八五一九一二四八七號函釋意旨，核有
    稅捐稽徵法第四十八條之三「從新從輕」規定之適用，準此，系爭車輛所涉上揭
    違章，被告遵照行政法院八十九年度判字第七六○號判決意旨，依首揭修正使用
    牌照稅法第二十八條第一項暨財政部八十八年一月二十一日台財稅第八八一八九
    六五九一號函釋規定，重行按八十三、八十四年各期應納稅額核處一．五倍罰鍰
    計二五、八○○元（計至百元），揆諸首揭規定，洵無不合。原告以系爭罰鍰業
    經行政法院判決撤銷為由提起本訴訟，顯對該判決內容存有誤解，應非可採。
  (3)原告為系爭車輛之法定納稅義務人，該車八十五年三月二十日違章，經依法處分
    後（附原處分卷第五十頁、第五十一頁）始先後於八十五年六月十一日、八十五
    年六月十二日繳納該車輛八十三年及八十四年使用牌照稅（附原處分卷第三十九
    頁），僅為納稅義務之完成，倘有法定退稅原因亦應敘明事由檢附證明文件，另
    案向被告申請退稅，與本案罰鍰所繫違章事實之爭執無涉，原告訴請退還稅款，
    容有未合。另本件違章事實為原告逾期未繳納系爭車輛之八十三年及八十四年等
    二期使用牌照稅仍行駛公路，獲案日期為八十五年三月二十日（附原處分卷第五
    十五頁），惟查原告係於八十六年三月十四日始申請辦理轉帳納稅（附原處分卷
    第四十三頁），是其提起本訴訟所附轉帳完稅證明單應難作為解免本案違章責任
    之證據。
  (4)綜上論結，本案提起行政訴訟，顯無理由，惟原告提起本訴訟後，前揭八十七年
    十一月十一日修正公布之使用牌照稅法第二十八條第一項有關違章交通工具處應
    納稅額一至二倍罰鍰之規定，經再修正為處應納稅額一倍之罰鍰（附原處分卷第
    六頁），並奉  總統九十年一月十七日華總一義字第九○○○○○九三三○號令
    公布（附原處分卷第一頁），依法應自九十年一月十九日起生效，是系爭罰鍰，
    依前揭財政部八十五年八月二日台財稅第八五一九一二四八七號函釋意旨，復有
    稅捐稽徵法第四十八條之三「從新從輕」規定之適用，按八十三、八十四年各期
    應納稅額核處一倍罰鍰計一七、二○○元（計至百元），此部分敬請逕為判決。
  (5)對原告所訴稱之答辯：
    原告於前揭期日要求檢視系爭車輛違章照片乙節，案據主管機關交通部公路局
      台中區監理所南投監理站九十年三月二十六日（九○）中監投字第九○○二八
      三○號函復稱，本件違章案關罰鍰業於八十五年四月十六日繳納，因事隔多年
      相關資料業已銷燬，無法取得採證照片（附件一）。惟查本件系爭車輛八十五
      年三月二十日於「國道１７５Ｋ」因超速行駛，違反道路交通管理處罰條例第
      三十三條規定，經警察機關依據採證照片逕行舉發、同年月（八十五年三月）
      二十七日填發違規通知單，原告並已繳清案關罰鍰三千元，該項交通違規業於
      八十五年四月十六日結案，有南投監理站前函附件可稽，是本案系爭車輛超速
      違規之事實，原告既未依道路交通管理處罰條例第入十七條規定聲明異議，且
      已繳清案關罰鍰結案，則該超速違規之事實，業已確定，應無爭議。又南投監
      理站依前揭警察機關填發之違規通知單查得系爭車輛獲案時八十三年暨八十四
      年使用牌照稅尚未繳納，違反使用牌照稅法規定，以八十五年五月十三日（
      Ａ）投監違字第四九六號函移被告審理，該移罰函文為交通主管機關就原告不
      爭之違章事實依法作成之公文書，被告自得採為本案系爭車輛違反使用牌照稅
      法規定之違章證據。準此，本件採證照片因事隔多年已銷燬，應不影響系爭違
      章之認定。
    又原告係於八十五年六月十一日持被告掣發之催繳八十四年全期使用牌照稅繳
      款書至臺灣銀行埔里分行繳納、八十五年六月十二日於南投監理站埔里分站補
      開八十三年全期使用牌照稅繳款書並於當日至臺灣銀行埔里分行繳納，有原告
      申請復查時所提示之繳納收據影本暨系爭車輛繳稅清單（附件二）可稽，原告
      庭訴指稱本案系爭欠繳八十三年、八十四年使用牌照稅，係於八十四年問委託
      金融機構代繳乙節，顯與事實不符應不可採。
    原告所涉本案遠章被告依法據處罰鍰，揆諸被告九十年二月十二日以投稅法字
      第○○五八二三號函檢陳答辯狀、關係文件暨前陳事實，本案系爭處分所繫違
      章事證至為明確，亦分別為訴願、再訴願受理機關及最高行政法院所認採，系
      爭罰鍰一再變更，並非原告不服處分之主張有理由，乃本案長期繫屬救濟程序
      ，而所適用使用牌照稅法第二十八條規定迭再修正處罰倍數，致系爭罰鍰有依
      稅捐稽徵法第四十八條之三「從新從輕」核處罰鍰餘地。原告藉行政救濟程序
      延滯系爭處分之確定，獲取修法利益固無可厚非，但其濫訴情形已非國家設立
      行政救濟制度保護當事人審級利益之初衷。為此，請逕為判決「對超過一倍之
      罰鍰部分予以撤銷，餘駁回原告之訴」，冀使本案早為確定，以維稅政。
    檢附關係文件影本(一)南投監理站九十年三月二十六日（90）中監投字第九○○
      二八三○號函及附件。(二)八十三年、八十四年使用牌照稅繳納收據影本暨系爭
      車輛繳稅清單。
    理  由
一、按「納稅義務人違反本法或稅法之規定，適用裁處時之法律。但裁處前之法律有
    利於納稅義務人者，適用最有利於納稅義務人之法律。」為八十五年七月三十日
    增訂公布之稅捐稽徵法第四十八條之三所明定。次按「使用牌照之換領及徵稅期
    間為一個月，主管稽徵機關於開徵使用牌照稅時，應先將各類交通工具應納之稅
    額及徵稅起訖日期分別公告之。交通工具所有人或使用人應於前項規定期間內，
    向主管稽徵機關申請辦理換照，並繳納應納稅款。」、「逾期未完稅或報停繳銷
    牌照之交通工具，在滯納期滿後一個月內使用經查獲者，除責令補稅換照外，處
    以應納稅額一倍之罰鍰；二個月者，處以二倍之罰鍰；依此類推以加至四倍罰鍰
    為止。」及「逾期未完稅之交通工具，在滯納期滿後使用公共水陸道路經查獲者
    ，除責令補稅外，處以應納稅額一至二倍之罰鍰。」分別為行為時使用牌照稅法
    第十條、第二十八條及八十七年十一月十一日修正公布之使用牌照稅法第二十八
    條第一項所明定。又「稅捐稽徵法第四十八條之三修正公布生效時，仍在復查、
    訴願、再訴願及行政訴訟中，尚未裁罰確定之案件均有該條之適用。」及「使用
    牌照稅法第二十八條第一項修正公布後之裁罰標準為：查獲當年度處以一倍罰鍰
    ，以前年度各處以一點五倍罰鍰。」亦分別為財政部八十五年八月二日台財稅第
    000000000號、八十八年一月二十一日台財稅第八八一八九六五九一號
    函釋在案。又「逾期未完稅之交通工具，在滯納期滿後使用公共水陸道路經查獲
    者，除責令補稅外，處以應納稅額一倍之罰鍰」，為九十年一月十七日華總一義
    字第九○○○○○九三三○號修正公布之使用牌照稅法第二十八條第一項所明定
    。
二、查八十三、八十四年使用牌照稅之徵收，依行為時使用牌照稅法規定係以公告方
    式開徵，被告均於各年度徵期前依法辦理公告開徵在案，限繳日期為每年四月一
    日起至四月三十日止，原告所有ＲＣ─七五一二號自用小客車，上開年度使用牌
    照稅，未依規定期限繳納，亦未申報停止使用，仍於八十五年三月二十日行駛公
    路被查獲，有南投縣稅捐稽徵處八十三年二月二十六日八三投稅消字第九三五六
    號、八十四年二月二十三日八四投稅消字第六六六三號公告、內政部警政署國道
    公路警察局舉發違反道路交通管理事件通知單及稅費記錄表等影本附於原處分卷
    可稽（見原處分卷第四十二頁、第五十五頁、第五十七頁、第五十八頁），是原
    告該車逾滯納期滿四個月未稅行駛公路，違章事證至為明確，原告雖稱該八十三
    年及八十四年之使用牌照稅原告業已由台灣銀行埔里分行轉帳代繳完畢，被告不
    應再加以補稅及處罰云云，並提出委託轉帳代繳（領）各項稅款約定書影本一份
    為證，惟查原告八十三年及八十四年之使用牌照稅係於八十五年六月十一日及八
    十五年六月十二日由台灣銀行埔里分行繳納，有南投縣稅捐稽徵處系爭車輛繳稅
    清單附卷可稽（見本院卷第七頁及第八十六頁、原處分卷第四十二頁），被告違
    規日期係八十五年三月二十日（因於國道１７５Ｋ南超速為警逕行舉發，見原處
    分卷第五十五頁內政部警政署高速公路警察局舉發違反道路交通管理事件通知單
    ），其違反「使用牌照稅法」第二十八條部分，由台灣省公路局台中區監理所南
    投監理站於八十五年五月十三日（Ａ）投監違字第四九六號函送被告處理（見
    原處分卷第五十四頁），原告所辯稱顯不可採；被告依據行為時使用牌照稅法第
    二十八條規定核處每年應納稅額各四倍罰鍰計六九、一○○元（計至百元），原
    無不合。然使用牌照稅法第二十八條規定之處罰倍數於八十七年十一月十一日公
    布修正為處以應納稅額一至二倍之罰鍰，並於八十七年十一月十三日生效時，系
    爭罰鍰仍在行政救濟程序中，尚未確定，依前揭財政部八十五年八月二日台財稅
    第八五一九一二四八七號函釋意旨，有稅捐稽徵法第四十八條之三「從新從輕」
    規定之適用，原告之車輛所涉上揭違章，被告依照行政法院八十九年度判字第七
    六○號判決意旨，按首揭修正使用牌照稅法第二十八條第一項暨財政部八十八年
    一月二十一日台財稅第八八一八九六五九一號函釋規定，重行按八十三、八十四
    年各期應納稅額核處一．五倍罰鍰計二五、八○○元，揆諸首揭規定，雖亦無不
    合，然查上開使用牌照稅法第二十八條第一項亦已再修正為「：逾期未完稅之交
    通工具，在滯納期滿後使用公共水陸道路經查獲者，除責令補稅外，處以應納稅
    額一倍之罰鍰」，並經總統於九十年一月十七日以華總一義字第九○○○○○九
    三三○號公布，自九十年一月十九日生效，本件罰鍰案件既尚未確定，應有稅捐
    稽徵法第四十八條之三「從新從輕」原則及財政部八十五年台財稅第八五一九一
    二四八七號函釋之適用，則上開罰鍰應僅以原告八十三年、八十四年各期所應納
    稅額計一七、二八○元之一倍核處罰鍰一七、二○○元（計至百元止），因而原
    告所訴該超過該部分之原處分（復查決定）及訴願決定應予撤銷，即為有理由，
    至於其餘部分（即處以一倍罰鍰一七、二○○元部分）原告以系爭罰鍰業經前行
    政法院判決（即最高行政法院）撤銷為由請求撤銷原處分（復查決定）及訴願決
    定，顯對該判決內容有所誤解，尚非可採，原告此部分所訴為無理由，應予駁回
    。
三、據上論結，本件原告之訴為一部有理由，一部無理由，依行政訴訟法第一百九十
    五條第一項、第九十八條第三項前段，第一百零四條、民事訴訟法第七十九條第
    一項，判決如主文。
中    華    民    國      九十      年      四      月       十七       日
                    臺 中 高 等 行 政 法 院 第 三 庭
                                      法      官  莊 金 昌
右正本證明與原本無異。
如不服本判決，應於判決送達後二十日內，以本訴訟事件所涉及之法律見解具有原則
性者，始得向本院提出上訴狀並表明上訴理由，經最高行政法院許可，否則不得上訴
；如於本判決宣示後送達前提起上訴者，應於判決送達後二十日內補提上訴理由書（
均應依對造人數提出繕本）。
提起上訴應預繳送達用雙掛號郵票拾份（每份三十四元）。
中    華    民    國      九十      年      四      月       十七       日
                                      法院書記官  蔡 宗 融


司法院資訊處製作；財團法人民間司法改革基金會備份。
